【裁判字號】    88,自緝,592
【裁判日期】    890128
【裁判案由】    詐欺
【裁判全文】
臺灣臺中地方法院刑事判決                        八十八年度自緝字第五九二號
    自  訴  人  甲○○○○股份有限公司
    代  表  人  顏水滄
    代  理  人  吳天富律師
    被      告  乙○○
右列被告因詐欺案件，經自訴人提起自訴，本院判決如左：
    主  文
乙○○無罪。
    理  由
一、自訴意旨略以：被告乙○○為國崎興業股份有限公司（下稱國崎公司）董事長，
    同案被告李達慶、周瑞章（業經判決確定）為該公司職員，民國八十八年一月十
    一日、十二日、十五日，同案被告李達慶、周瑞章受被告乙○○之委託，以公司
    之名義，向自訴人甲○○○○股份有限公司（下稱大詠公司）訂購加工布料，共
    計新台幣（下同）四十九萬九千一百二十四元，雙方並約定貨到付款，自訴人大
    詠公司分別於八十八年一月十二日、十八日、十九日、二十二日，依照契約出貨
    於被告乙○○之國崎公司，自訴人大詠公司屢次向被告乙○○催討，被告乙○○
    均藉故拖延，拒不簽發支票給付貨款，自訴人大詠公司遂向同案被告李達慶、周
    瑞章二人催討，同案被告李達慶、周瑞章二人稱貨款已遭被告乙○○花用殆盡，
    自訴人大詠公司始發覺受騙；因認被告乙○○涉犯刑法第三百三十九條第一項之
    詐欺罪嫌云云。
二、按犯罪事實應依證據認定之，無證據不得推定其犯罪事實，刑事訴訟法第一百五
    十四條定有明文。而刑事訴訟法上所謂認定犯罪事實之證據，係指足以認定被告
    確有犯罪行為之積極證據而言，該項證據自須適合於被告犯罪事實之認定，始得
    採為斷罪資料，最高法院二十九年上字第三一０五號著有判例。又認定犯罪事實
    所憑之證據，無論係直接證據或間接證據，其為訴訟上之證明，須於通常一般之
    人均不致有所懷疑，而得確信其為真實之程度者，始得據為有罪之認定，倘其證
    明尚未達到此一程度，而有合理之懷疑存在，復無其他調查途徑可尋，法院即應
    為無罪之判決，最高法院七十六年台上字第四九八六號著有判例。
三、自訴人認被告乙○○涉犯前開詐欺罪嫌，無非係以被告乙○○經營之國崎公司
    所使用之世華商業銀行清水分行支票，係八十七年十二月份開戶，八十八年二月
    十九日即遭第一次退票，八十八年三月十八日即被銀行拒絕往來，共退票二十一
    次，又中國國際商業銀行沙鹿分行帳戶，係於八十七年七月開立，八十八年四月
    亦遭退票，共計退票四次，顯見被告乙○○於開戶時即已經濟拮据；被告乙○
    ○、同案被告李達慶、周瑞章於第一次向自訴人大詠公司訂購加工布料時，係先
    以現金支付貨款二十三萬九千三百二十六元，即分別於八十七年十二月三十日、
    八十八年一月三十一日各給付十一萬九千六百六十八元，俟取得自訴人大詠公司
    信任後，再於第二次訂購大量加工布料得逞，並使自訴人大詠公司蒙受重大損失
    ；再者，自訴人大詠公司嗣後曾至國崎公司請求給付貨款，被告乙○○皆避不
    見面，而同案被告李達慶、周瑞章則稱此事與彼等無關，布料所得款項已全數由
    被告乙○○取走，其所積欠之債務亦已高達三千餘萬元以上；因認被告乙○○明
    知國崎公司已陷於無支付能力狀態，竟仍欺瞞自訴人大詠公司，使之與渠等簽定
    買賣契約，而使自訴人大詠公司限於錯誤，為財物之交付等，資為論據。
三、訊據被告乙○○堅決否認有何詐欺取財之犯行，辯稱：伊確有向自訴人大詠公司
    訂貨，事後因遭人倒帳受牽連，以致經濟狀況變更，無力如期清償貨款，並非自
    始即蓄意詐財，伊有誠意與自訴人大詠公司和解，希望給予分期清償應付之貨款
    ，伊已經給付五萬元貨款，其餘部分亦將按期給付等語。
四、經查：同案被告李達慶、周瑞章為國崎公司業務員，係當初向自訴人大詠公司訂
    貨之承辦人，業經自訴代理人吳天富律師陳明屬實，而自訴人大詠公司認被告乙
    ○○涉犯詐欺罪嫌，主要係以同案被告李達慶、周瑞章訂貨時一在表示國崎公司
    財務狀況不錯，以致自訴人大詠公司陷於錯誤而交付貨物等情，然同案被告李達
    慶、周瑞章於任職國崎公司期間，依照被告乙○○之指示，前往訂購貨物之行為
    ，核屬事理之常，又同案被告李達慶、周瑞章出面向自訴人大詠公司之際，國崎
    公司所使用之支票交易情形正常，並無異常交易之紀錄，業經自訴人大詠公司指
    陳在卷，則同案被告李達慶、周瑞章表明國崎公司財務狀況不錯者，顯符常理，
    要無蓄意隱瞞之情，而自訴人大詠公司與國崎公司間有二次交易之紀錄，第一次
    交易情形正常，被告乙○○亦正常給付應付之價款，嗣於第二次交易時，始未如
    期清償，顯見自訴人大詠公司與被告乙○○所經營之國崎公司間之交易內容，並
    未有所誤認，僅係因被告乙○○事後未如期給付貨款，以致認定被告乙○○有故
    意詐騙之意圖，惟被告乙○○事後無力清償貨款之行為，僅係事後經濟狀況變更
    ，並無具體事證足證被告乙○○於訂貨之時即有惡意詐財之意圖及詐術之施行，
    自難將自訴人大詠公司與被告乙○○間之商業交易行為認定係詐欺之行為，至於
    被告李達慶、周瑞章僅係國崎公司業務員之身分，對於財務、營運等重要事項，
    並無參與決策之權利，亦難據以認定同案被告李達慶、周瑞章與被告乙○○間有
    何共同詐欺之犯意聯絡或行為分擔；本件純係民事債務糾紛，自訴人大詠公司應
    循民事訴訟途徑尋求救濟，始為正途；綜上所陳，被告乙○○前開所辯，應堪置
    信。此外，復查無其他積極事證足資證明被告乙○○有何詐欺取財之犯行，揆諸
    前揭規定及實務見解，被告乙○○前開犯罪應屬不能證明，爰為無罪判決之諭知
    。
據上論斷，應依刑事訴訟法第三百四十三條、第三百零一條第一項，判決如主文。
中      華      民      國      八十九      年    一    月    二十八    日
                                    臺灣臺中地方法院刑事第四庭
                                        法  官  巫淑芳
右正本證明與原本無異。
如不服本判決，應於判決送達後十日內，向本院提出上訴狀。
                                        書記官
中      華      民      國      八十九      年    一    月    二十八    日


司法院資訊處製作；財團法人民間司法改革基金會備份。
